高雄高等行政法院簡易判決　　　　　　　　　　九十三年度簡字第二一二號
原　　　告　申芳實業股份有限公司
代　表　人　甲○○
訴訟代理人　柯尊仁律師
被　　　告　財政部高雄市國稅局
代　表　人　邱政茂　局長
訴訟代理人　乙○○
右當事人間因營利事業所得稅事件，原告不服財政部中華民國九十三年四月二十一日
台財訴字第○九三○○○二○四七號訴願決定，提起行政訴訟。本院判決如左：
　　主  文
原告之訴駁回。
訴訟費用由原告負擔。
    事實及理由
一、緣原告八十九年度未分配盈餘申報，列報未分配盈餘為○元。經被告核定未分配
    盈餘為新台幣（下同）一三一、八八六元，應補徵稅額一三、一八八元，原告對
    其八十九年度營利事業所得稅結算申報案同意調減旅費五○、○○○元，未准於
    未分配盈餘項下減除不服，申請復查，未獲變更，提起訴願亦遭決定駁回，遂提
    起本件行政訴訟。
二、原告起訴意旨略以：原告於八十九年營利事業所得稅查核時，為減少徵納雙方行
    政作業往來，經與被告洽談同意減除具合法憑證之旅費五○、○○○元，並已完
    稅在案。原告確有支出上開旅費，並無盈餘可言，且已取得合法憑證，乃被告將
    此部份認定原告之盈餘，欲強再課未分配盈餘稅，則原告於協議時已多繳納營利
    事業所得稅，其後竟又要再重覆繳納未分配盈餘稅，被告顯係重覆課稅。否則，
    原告寧可將該等具合法憑證之支出全數納入課稅所得額之減項，由被告機關依超
    限方式予以調整，反而可以列為未分配盈餘減項。故原處分機關將之視為未分配
    盈餘顯不合理。原告既確實支付此部份費用，依商業會計法第五十八條第一項：
    「商業在同一會計年度內所發生之全部收益，減除同期之全部成本、費用及損失
    後之差額為該期稅前純益或純損．．．．．」，因此，前述「具合法憑證」之旅
    費五○、○○○元確屬八十九年度之費用，從而應自全年純益中扣除，非屬可分
    配盈餘，其性質與「非合法支出」卓然不同，前述旅費非屬可分配之盈餘。故原
    告主張八十九年度未分配盈餘應予追減五○、○○○元。為此，提起本件訴訟，
    聲明求為判決訴願決定與原處分均撤銷。
三、被告則以：按「自八十七年度起，營利事業當年度之盈餘未作分配者，應就該未
    分配盈餘加徵百分之十營利事業所得稅，不適用第七十六條之一規定。前項所稱
    未分配盈餘，係指經稽徵機關核定之課稅所得額，加計同年度依本法或其他法律
    規定減免所得稅之所得額、不計入所得課稅之所得額、已依第三十九條規定扣除
    之虧損及減除左列各款後之餘額：一、……九、當年度損益計算項目，因超越規
    定之列支標準，未准列支，而具有合法憑證或能提出正當理由者。十、其他經財
    政部核准之項目。」為所得稅第六十六條之九第一項及第二項第九款、第十款所
    明定。查原告八十九年度營利事業所得稅結算申報，列報全年所得額及課稅所得
    額均為七二一、一四五元，經被告調帳查核後，核定全年所得額及課稅所得額均
    為八四八、一八八元，原告並無異議，且調整項目中之剔除旅費五○、○○○元
    ，係依據原告民國（下同）九十一年十月三十一日同意書辦理。未分配盈餘之課
    稅，係依首揭規定計算，經查原告自行書立說明書同意剔除旅費五○、○○○元
    ，非屬前揭規定之「當年度損益計算項目，因超越規定之列支標準未准列支，而
    具有合法憑證或能提出正當理由者」，亦非「其他經財政部核准之項目」，則被
    告參據財政部九十二年三月十七日台財稅字第○九二○四五一三八○號函釋，未
    准予列為計算未分配盈餘之減除項目，尚無違誤。爰聲明求為判決駁回原告之訴
    。
四、按「自八十七年度起，營利事業當年度之盈餘未作分配者，應就該未分配盈餘加
    徵百分之十營利事業所得稅，不適用第七十六條之一規定。前項所稱未分配盈餘
    ，係指經稽徵機關核定之課稅所得額，加計同年度依本法或其他法律規定減免所
    得稅之所得額、不計入所得課稅之所得額、已依第三十九條規定扣除之虧損及減
    除左列各款後之餘額︰一、當年度應納之營利事業所得稅。‧‧‧九、當年度損
    益計算項目，因超越規定之列支標準，未准列支，而具有合法憑證或能提出正當
    理由者。十、其他經財政部核准之項目。」所得稅法第六十六條之九第一項、第
    二項定有明文。次按「營利事業因稽徵機關查核時自行調整或協談調整而增加之
    課稅所得額，其調整項目如屬所得稅法第六十六條之九第二項第九款及第十款規
    定之項目，可列為計算未分配盈餘之減除項目。」「按營利事業於稽徵機關查核
    時，就已取具合法憑證之營業成本或費用，同意自行減列之金額，是否符合未分
    配盈餘之計算減除規定，應視個案自行減列金額所屬項目性質而定。該自行減列
    金額所屬項目，如符合所得稅法第六十六條之九第二項第九款及第十款規定者，
    自可列為計算未分配盈餘之減除項目，反之，尚不得列為計算未分配盈餘之減除
    項目。」亦經財政部九十二年三月十七日台財稅字第○九二○四五一三○號函及
    九十二年六月十九日台財稅字第○九二○四五四四一四號函釋在案。是營利事業
    於稅捐稽徵機關查核時自行減列或協調減列之成本費用，如欲列為計算未分配盈
    餘之減除項目，仍應以其調整項目屬於所得稅法第六十六條之九第二項第九款規
    定之核定項目或第十款其他經財政部核准之項目者，始得於計算未分配盈餘時予
    以減除甚明。又「職工薪資及水電費，如係因未於調查時提出合法憑證而未被稽
    徵機關認定，如該兩項費用實際上具有合法之支出憑證，薪資支出並已在當年度
    列報扣繳憑單或免扣繳憑單者，得於計算該公司當年度未分配盈餘時，自核定之
    營利事業所得額中減除。」復為財政部六十六年十月五日台財稅第三六七七八號
    函所明釋。
五、本件原告八十九年度未分配盈餘申報，列報未分配盈餘為○元。經被告核定未分
    配盈餘為一三一、八八六元，應補徵稅額一三、一八八元，原告對其八十九年度
    營利事業所得稅結算申報案同意調減旅費五○、○○○元，未准於未分配盈餘項
    下減除不服，申請復查，未獲變更等情，有被告未分配盈餘申報核定通知書、復
    查決定書等附原處分卷可稽，自堪認定。原告雖以：原告於八十九年度營利事業
    所得稅查核時為便於被告稽徵作業順利，故同意減除具合法憑證之旅費五○、○
    ○○元，並已完納營利事業所得稅在案。原告確有支出上開旅費，故自全年純益
    中扣除後，自無盈餘可言。則原告於協議時已多繳納營利事業所得稅，其後竟又
    要再重覆繳納未分配盈餘稅，被告顯係重覆課稅。否則，原告寧可將該等具合法
    憑證之支出全數納入課稅所得額之減項，由被告機關依超限方式予以調整，反而
    可以列為未分配盈餘減項，故原處分機關將之視為未分配盈餘顯不合理等語，資
    為爭執。
六、惟查，原告八十九年度營利事業所得稅原申報旅費四三二、六三六元，嗣原告出
    具同意書調減旅費五○、○○○元，此有營利事業所得稅結算申報核定通知書及
    同意書附原處分卷可稽。按營利事業於稽徵機關查核時，就已取具合法憑證之營
    業成本或費用，同意自行減列之金額，是否符合未分配盈餘之計算減除規定，應
    視自行減列之金額是否符合所得稅法第六十六條之九第二項第九款及第十款規定
    之項目，非謂該同意自行調整之金額，均得於計算未分配盈餘項下予以減除，詳
    如前述。經查，原告係於九十一年十月三十一日自行提出補充說明書向被告說明
    ：「有關旅費增加原因說明如下：本公司因八十八年度業績稍有成長，乃計劃於
    八十九年度擴大營業，因此增加數名業務員，但因八十九年度景氣大幅滑落，公
    司亦不忍裁員，且客戶叫貨的方式也趨於保守，採量少多次叫貨，因此也增加業
    務員送貨次數，此外，業務員為爭取業績，亦較以往勤於拜訪業務對象（奈因國
    內廠商之業務亦萎縮致業績無大起色）致使差旅費較上期增加之原因。」旋於同
    日提出同意書同意調旅費五○、○○○元，此有各該補充說明書及同意書附原處
    分卷可稽。是原告上開同意減除之旅費，其並非因超越列支標準而同意減除甚明
    。是原告此部分自行調減之金額，核與所得稅法第六十六條之九第二項第九款規
    定不符甚明，且亦不屬於同條第十款其他經財政部核准之項目。從而，被告依據
    前揭所得稅法規定及財政部函釋之意旨，未准原告將上開調減之旅費五○、○○
    ○元，自未分配盈餘中減除，洵屬有據，原告主張被告未自未分配盈餘項下減除
    ，而有重複加徵百分之十未分配盈餘云云，並不足採。
七、綜上所述，原告之主張並不可採，從而被告未准將原告同意自行減除之旅費五○
    、○○○元列為計算未分配盈餘之減除項目，於法並無違誤，訴願決定予以維持
    ，亦無不合。原告起訴意旨求為撤銷，為無理由，應予駁回。並不經言詞辯論為
    之。
據上結論，本件原告之訴為無理由，依行政訴訟法第二百三十三條第一項、第二百三
十六條、第一百九十五條第一項後段、第九十八條第三項前段，判決如主文。
中　　　華　　　民　　　國    九十三　　年　  　八　　　月　　三十一　　日
                              高雄高等行政法院第一庭
                                          法      官    簡慧娟
右為正本係照原本作成。
如不服本判決，應於送達後二十日內，向本院提出上訴狀並表明上訴理由，如於本判
決宣示後送達前提起上訴者，應於判決送達後二十日內補提上訴理由書（須按他造當
事人人數附繕本）。
提起上訴應預繳送達用雙掛號郵票七份（每份三十四元）。
中　　　華　　　民　　　國    九十三　　年　  　八　　　月　　三十一　　日
                                          法院書記官    楊曜嘉
附註：
行政訴訟法第二百三十五條（第一項、第二項）：
對於適用簡易程序之裁判提起上訴或抗告，須經最高行政法院之許可。
前項許可，以訴訟事件所涉及之法律見解具有原則性者為限。
